臺灣桃園地方法院刑事判決　　　　　　　　　　　　　九十一年度訴字第六八六號
　　公　訴　人　臺灣桃園地方法院檢察署檢察官
　　被　　　告　辛○○
　　　　　　　　丁○○
　　　　　　　　丙○○
　　　　　　　　戊○○
　　　　　　　　卯○○
　　　　　　　　子○○
右列被告因違反
號、九十年度偵字第二五一二、三八四０、八八四０號），本院判決如左：
    主  文
辛○○、丙○○、戊○○共同將護照交付他人，以供他人冒名使用，各處有期徒刑肆
月，如易科罰金，均以佰元折算壹日。
丁○○共同將護照交付他人，以供他人冒名使用，處有期徒刑月，如易科罰金，以
佰元折算壹日。又未指定犯人，而向該管公務員誣告犯罪，處拘役貳拾日，如易科
罰金，以佰元折算壹日。
卯○○、子○○均無罪。
    事  實
一、辛○○與何嘉容（另案審理，原名何莉莉，起訴書誤載為何佳蓉）與呂道吉、盧
    韻心夫妻（以上二人未據起訴）均明知不詳人士組成之人蛇集團，收購我國護照
    ，以供大陸人士冒用我國護照前往美國，竟為獲取不法利益，共同基於將護照交
    付他人，以供他們冒名使用犯意聯絡，由何嘉容於民國八十九年五、六月間先與
    辛○○洽商購買護照事宜，徵得辛○○同意以新台幣（下同）二萬五千元代價販
    售，辛○○即委由不知情劉冠宇，將其護照先交予何嘉容。迨於同年七月二日辛○○自台中北上，與何嘉容在台北市統聯客運總站會合後，何嘉容則攜帶前已收
    受之辛○○護照，前往已在台北市○○路○段美國在台協會附近咖啡館等候之盧
    韻心會合，與盧韻心共同協助辛○○填寫辦理簽證之資料後，再至美國在台協會
    辦理簽證。辦畢，辛○○即將領取美國簽證及護照之領據交予何嘉容，何嘉容旋
    將之交予盧韻心。嗣由盧韻心前往領取辛○○之簽證及護照後，交付購買辛○○
    護照（含美國簽證）之價款二萬五千元及五千元報酬予何嘉容。迨於同年七月十
    一日何嘉容在台中市○○路○段真鍋咖啡館（起訴書誤載為在台中市不詳地點）
    ，交付二萬五千元予進銘。而盧韻心再將辛○○護照（含美國簽證）交予呂道吉
    ，轉交不詳之人士組成人蛇集團，以供大陸人士冒用我國護照前往美國，而獲取
    不詳報酬。
二、甲○○（通緝中）與大陸地區不詳真實姓名年籍「林姓」之成年男子共組人蛇集
    團，共同基於使大陸地區人民非法進入美國之目的，由甲○○在台負責找尋被冒
    名者之護照，再由大陸地區「林姓」男子在大陸負責安排大陸人士偷渡事宜。俟
    甲○○之友人己○○、壬○○（以上二人另結）因意圖能獲取每收購一本護照、
    載運一人到台北市○○路○段美國在台協會辦理簽證五千元之利益，竟受甲○○
    之引誘，與甲○○、大陸人士「林姓」男子共同基於將護照交付他人，以供他人
    冒名使用概括犯意聯絡，由甲○○或壬○○、己○○，或分別、或共同於下列時
    、地，向如後述與之具有犯意聯絡之人，以每本護照二萬元之代價收購護照後，
    再交由甲○○轉交大陸地區「林姓」之成年男子，供安排大陸人士偷渡使用。因
    而：
  (1)丁○○先於八十九年七月底，在嘉義縣水上鄉○○村○○街二十九號（起訴書誤
    載為嘉義市○○路某電動遊藝場）其母親住處，將本人身分證、相片、戶籍謄本
    及印章一顆交予己○○，委由不知情巨邦旅行社人員以丁○○名義向外交部申辦
    中華民國護照，交由己○○使用。迨於同年八月中旬由壬○○載同丁○○北上美
    國在台協會辦理簽證，並將領取簽證護照領據交予己○○，轉由甲○○領取。另
    丁○○明知其護照，已交付己○○、甲○○，竟為脫免將護照交付他人，以供他
    人冒名使用刑責，乃另行起意於同年九月十三日向嘉義縣警察局民雄分局，謊稱
    護照已遺失而申報作廢，未指定犯人而誣告他人涉犯侵占遺失物罪嫌。嗣於本院
    審理時自白並未遺失，係交予己○○使用。嗣為警於同年十一月十六日在甲○○
    位於嘉義市○○路一一八號四樓之一住處，查獲丁○○護照一本，始知悉上情。
  (2)丙○○與甲○○洽妥申辦護照，供他人使用事宜後，由甲○○囑由壬○○於八十
    九年六月間在嘉義市○○路路旁，向丙○○收取其身分證、照片、退伍令、印章
    一顆及已過期中華民國護照一本等證件，再由甲○○委由不知情嘉義市巨邦旅行
    社職員向外交部申辦護照。迨於同年七月初由壬○○載同丙○○北上美國在台協
    會辦理簽證。辦畢，丙○○將領取護照及簽證之領據交由壬○○，再轉交甲○○
    領取。嗣為警於同年十一月十六日在甲○○位於嘉義市○○路一一八號四樓之一
    住處，查獲丙○○護照一本，始知悉上情。
  (3)戊○○於八十九年六月間在其位於嘉義市○○路三九二號六樓之三住處樓下，交
    付其身分證、照片等物給不知情癸○○，委由不知情巨邦旅行社人員向外交部申
    辦中華民國護照後，癸○○再取交給友人壬○○辦理簽證。迨於同年七月上旬，
    戊○○自行搭車北上前往美國在台協會與壬○○會合，辦理美國簽證。辦畢，即
    將領取美國簽證及護照之領據交給壬○○，再轉交給甲○○領取。嗣經警查獲壬○○，據其供述，始循線查悉上情。
三、案經內政部警政署航空警察局報告臺灣桃園地方法院檢察署檢察官偵查起訴。
    理  由
壹、被告辛○○、丁○○、丙○○、戊○○部分：
一、訊據被告辛○○固坦認將護照交予何嘉容，惟矢口否認有何將護照交予他人供冒
    名使用之犯行，辯稱：交護照給何嘉容，係借其購買機票，無將護照交給他人冒
    名使用之意，而向何嘉容收取二萬五千元係借款，並非出售護照之對價云云。被
    告丁○○對於右揭事實於本院審理時自白不諱。被告丙○○矢口否認有何違反護
    照條例犯行，辯稱：雖將護照交給甲○○，但無供冒名使用之意，因原領護照過
    期，僅委託甲○○辦理護照云云。被告戊○○固坦認有交付其護照給，惟矢口否
    認有何違反護照條例之犯行，辯稱：其未販售護照，以供他人冒名使用云云。經
    查：
（一）被告辛○○確有於上述時、地，將其護照以二萬五千元代價售予何嘉容，以供
      冒名使用乙節，業據被告辛○○於另案（本院九十二年訴字第六二０號違反護
      照條例案件）審理時供稱：有向收取何嘉容二萬五千元，該款項是我提供護照
      給何嘉容之代價，因為我本身也貪心，所以才答應將護照（含美國簽證）借給
      何嘉容使用等情在卷。而上情，並據被告辛○○於本案審理時陳明在卷（見本
      院卷〈四〉第一五八頁、第一七八頁）。核與證人何嘉容於本院另案（本院九
      十二年訴字第六二０號違反護照條例案件）審理時供述：收購護照有經過辛○○同意等情相符（見本院卷〈四〉第一七九頁）。故縱若被告所辯稱：交護照
      給何嘉容係借其購買機票，二萬五千元是借款，並非販售護照代價云云，惟查
      被告辛○○於八十九年七月十一日收取二萬五千元，迄今已三年有餘，為何迄
      未與何嘉容聯絡表示清償之意；且果真為購買機票，何嘉容自可以本人名義購
      買，毋需借用被告辛○○之護照，被告所辯顯悖於常情。此外，並有經變造「
      辛○○」護照一本扣案足稽。足見被告辛○○所稱顯係飾卸之詞，不無採信。
（二）被告丁○○對於右揭事實於本院審理時供承不諱（見本院卷〈四〉第一三二頁
      ）。核與共同被告己○○於偵查中供述：八十九年六月中旬在嘉義市透過朋友
      收購護照，我收購丁○○、庚○○、寅○○、丑○○等人護照之情節相符（見
      九十年偵字第二五一二號卷第十三頁反面）。並有被告丁○○辦理中華民國普
      通護照申請書在卷足憑。復有在被告甲○○上址住處查獲之丁○○護照一本扣
      案足稽。另被告丁○○向嘉義縣警察局民雄分局，謊稱護照已遺失而申報作廢
      乙節，亦有嘉義縣警察局民雄分局之中華民國護照遺失作廢申報表乙紙及該分
      局九十三年一月十六日嘉民警三字第０九三００二０六０七號函在卷足稽，足
      見被告自白與事實相符，應堪採信。且其於交付護照與他人後，始向警察機關
      謊報護照遺失，意在脫免將護照交付他人，以供冒名使用之刑責，尚難認其謊
      報遺失護照係為供他人冒名使用，附此敘明。
（三）被告丙○○確與被告甲○○洽妥交付護照供他人使用事宜後，被告甲○○再囑
      由被告陳戊於上述時、地，協同被告丙○○辦理美國簽證，被告丙○○旋將領
      取護照及簽證領據交由壬○○，轉交甲○○領取，供他人冒名使用等情，業據
      被告丙○○於警訊時、偵查中及本院訊問時供述在卷（見八十九年偵字第一七
      七五○號卷第一一二頁、九十年偵字第三八四○號卷第一八六頁、見本院卷〈
      一〉第一二八頁、第三○四頁至第三○五頁）。核與被告壬○○於本院審理時
      供稱：辦完美國簽證之後，領取護照的通知單交給甲○○等情相符（見本院卷
      〈一〉第一七八頁、卷〈四〉第一五七頁）。復稽之，被告丙○○對於委託被
      告甲○○、壬○○辦理護照及美國簽證後，就是否與甲○○聯絡取回護照及美
      國國簽證一節，先則於警訊時供稱：八十九年七月左右，其至台北美國在台協
      會辦理面試，辦理完畢之後，又依甲○○指示將領取美簽之藍色收據交綽號『
      阿山』（壬○○）之男子代為取件，之後即未再過問，直至八十九年九月底我
      要找他拿護照及美簽時，他人在大陸，無法取回云云（見八十九年度偵字第一
      七七五０號卷第一一二頁），迨於本院審理時供稱：我每五天就打電話給甲○○要取回我的護照，總共打了七次電話，但因甲○○在國外無法取回護照云云
      （見本院卷〈四〉第一四八頁），足見被告丙○○先則辯稱：辦理簽證後，即
      未再過問云云，嗣於本院審理時改稱：共打了七次電話與甲○○，聯絡取回護
      照簽證之事云云，其所辯即有前後不一之瑕疵，顯見臨訟飾卸之詞。且酌以，
      被告丙○○於本院審理時供稱：其辦理美國簽證時係任職於南山人壽等語（見
      本院卷〈四〉第一五二頁），然卻於辦理美國簽證時，於服務機關欄內填載：
      將群資訊有限公司，有被告丙○○辦理美國簽證之申請書乙紙在卷可按（見九
      十年度偵字第三八四０號卷第七十八頁），則被告丙○○果真單純辦理護照及
      簽證準備出國，何以填載不實資料，益見被告丙○○販售護照供他人使用而情
      虛，故填載不實資料甚明。再參以，被告丙○○曾介紹同案被告乙○○販售護
      照給甲○○等情，業據被告壬○○於警訊時供稱：乙○○是丙○○介紹的，乙○○販賣護照時所交付的身分資料，是由丙○○交給我處理，辦理美簽也是我
      帶他們去台北辦的等語明確在卷（見九十年度偵字第三八四０號卷第十三頁反
      面），核與被告乙○○於偵查中供述：丙○○介紹我認識甲○○等語相符（見
      九十年度偵字第三八四０號卷第一八五頁）而被告乙○○確有販賣護照給甲○○等情，亦據其供述在卷（見本院卷〈三〉第一八七頁），足見被告丙○○販
      售其本人護照及介紹乙○○與甲○○認識，並洽談販售乙○○護照之事。此外
      ，並有被告丙○○之中華民國普通護照申請書乙份、在被告甲○○上址住處起
      獲之丙○○護照一本在卷足稽。是被告丙○○所辯顯與事實不符，委無足採。
（四）被告戊○○右揭販售護照供人冒名使用乙節，業據被告壬○○於警訊、偵查中
      供稱：戊○○是由癸○○介紹的，我將收購護照的二萬元交給癸○○，而收購
      戊○○護照的錢是甲○○給我的等語（見九十年度偵字第三八四０號卷第十四
      頁、第一八八頁），並有被告戊○○之中華民國普通護照申請書乙份、被告戊○○辦理美國簽證之申請書乙紙在卷足稽。況被告戊○○對究因何故辦理護照
      ？如何辦理護照？及如何辦理美國簽證？等情，先則於警訊時供稱：其於八十
      九年五、六月間為了去美國度蜜月，自行去嘉義市巨邦旅行社申請護照，以及
      由先生林家宏陪同到美國在台協會辦理簽證，目前護照已遺失云云（見九十年
      度第三八四０號卷第十五頁反面）。嗣於本院審理時供稱：八十九年五、六月
      的時候，我把相片、身分證交給癸○○幫我辦護照，同年七月份我結婚後他就
      通知我去辦簽證，我自己坐車去台北，到美國在台協會時，沒有看到癸○○，
      但看到庭上的壬○○，所以把辦簽證資料交給壬○○，辦完簽證之後領取的單
      據交給壬○○云云（見本院卷〈四〉第一三三頁至第一五五頁），果被告戊○○所稱為真實，則其對於辦理護照過程之描述為何有如此巨大差別；且將領取
      護照及美國簽證等如此重要資料交給一位第一次見面之壬○○，而無慮事後無
      法取回。復徵之被告戊○○供稱：其辦護照、簽證之目的是去美國度蜜月云云
      ，為何未見被告戊○○之夫劉家宏一起辦理；且被告戊○○供稱：其任警職先
      生劉家宏每年均會出國，則為何未與其熟悉辦理出國事務之先生洽商、詢問，
      竟將其領據交予不甚熟稔之壬○○，其故安哉。顯見被告戊○○所辯顯與事實
      不符，並悖於常情，不足採信。
（五）又按共同正犯之意思聯絡，原不以數人間直接發生者為限，即有間接之聯絡者
      ，亦無礙於其為共同正犯之成立。被告辛○○雖與盧韻心、呂道吉未有直接犯
      意聯絡，然透過何嘉容居間聯絡。被告戊○○、丁○○與甲○○，雖均無直接
      犯意聯絡，惟透過壬○○、己○○居間聯絡，揆諸上開說明，自無礙渠等共同
      正犯之成立。綜上所述，事證明確，被告辛○○、丁○○、丙○○、戊○○犯
      行，均堪以認定。
二、核被告辛○○所為，係犯護照條例第二十四條第三項將護照交付他人，以供他人
    冒名使用罪。核被告丙○○、戊○○所為，係犯護照條例第二十四條第三項將護
    照交付他人，以供他人冒名使用罪（起訴書贅載同條例第二十四條第二項、第一
    項）。被告丁○○所為，係犯護照條例第二十四條第三項將護照交付他人，以供
    他人冒名使用罪（起訴書贅載同條例第二十四條第二項、第一項）、刑法第一百
    七十一條第一項未指定犯人誣告罪（公訴人當庭更正起訴法條）。被告辛○○與
    何嘉容、呂道吉、盧韻心間；被告丁○○、丙○○、戊○○與甲○○、己○○、
    壬○○間，就所犯將護照交付他人，以供他人冒名使用罪，分別有犯意聯絡及行
    為分擔，皆為共同正犯。又按犯誣告之罪，於所誣告之案件裁判確定前自白者，
    減輕或免除其刑，刑法第一百七十二條定有明文，查本件被告丁○○於本院訊問
    時，即已自白其於八十九年九月十三日向嘉義縣警察局民雄分局申報護照遺失之
    誣告犯行（見本院卷〈四〉第一三一頁），其自白係在所誣告之案件「裁判確定
    」前所為，應依刑法第一百七十二條規定，減輕其刑。被告丁○○就所犯將護照
    交付他人，以供他人冒名使用罪與未指定犯人誣告罪間，犯意各別，行為互殊，
    罪名互異，應分論併罰。公訴人起訴事實，並未論述被告丙○○、戊○○、丁○○有何變造或行使之犯行，證據並所犯法條欄顯係贅載同條例第二十四條第二項
    、第一項，併此敘明。爰分別審酌被告之犯罪之動機、目的、手段、所生之危害
    及犯後態度等一切情狀，量處如主文所示之刑。查被告行為後，刑法第四十一條
    於九十年一月十日經修正公布，並於同年月十二日生效，易科罰金之適用範圍擴
    大為最重本刑五年以下有期徒刑之罪，並明定併合處罰之數罪，如各罪均得易科
    罰金者，是被告犯罪後法律已有變更，比較新舊法，依刑法第二條第一項前段之
    規定，自應適用裁判時之法律即修正後之刑法第四十一條第一項前段，就前揭宣
    告之刑諭知易科罰金之折算標準。另扣案「辛○○」變造護照上之大陸人士楊衛
    勝照片一張，並非被告辛○○所有，爰不併予宣告沒收。
三、（一）公訴意旨另略以：被告辛○○與台灣地區人民甲○○（通緝中）與何嘉容
    （另案審理）、己○○、壬○○、辰○○（已判決）與大陸地區「林姓」真實姓
    名不詳男子等人，基於共同之犯意聯絡，合組人蛇集團，先由台灣地區人民辛○○、辰○○等人利用自己身分辦理護照及美國簽證後，以每本新台幣（下同）二
    萬元不等之代價，販賣交由甲○○、何嘉容、己○○、壬○○等人，轉交大陸地
    區林姓男子變造後，以美金五萬元不等之價錢，協助大陸地區人士假冒台灣地區
    人民，持用變造謢照，自泰國等地搭機來台，在桃園中正機場轉機前往美國，以
    此方式造成台灣人民在台灣直接搭機前往美國之假象，藉以矇混入境；嗣於八十
    九年八月十六日，大陸籍夫妻楊衛勝、陳敏霞，自泰國曼谷搭乘華航ＣＩ○六六
    號班機至桃園中正機場，欲轉搭華航ＣＩ○六班機前往美國，於同日下午四時四
    十五分許，在桃園中正機場Ａ６登機門前，分別持用變造之辛○○、辰○○二人
    中華民國護照，向內政部警政署航空警察局查驗人員行使時當場查獲。因認被告
    辛○○所為另涉犯護照條例第二十四條第二項、第一項之行使變造護照罪嫌。
    （二）公訴人認被告辛○○涉犯右揭罪嫌，無非係以右開事實，業據被告大致坦
    承不諱，復經同案被告壬○○、己○○、辰○○指述綦詳，並經大陸人士楊衛勝
    、陳敏霞供證屬實，並有扣案「辛○○」、「辰○○」變造護照各一本在卷足稽
    ，為其論據。
    （三）按犯罪事實應依證據認定之，無證據不得推定其犯罪事實，刑事訴訟法第
    一百五十四條第二項定有明文。所謂認定犯罪事實之證據，係指足以認定被告確
    有犯罪行為之積極證據而言，該項證據自須適合於被告犯罪事實認定，始得採為
    斷罪資料，如未能發現相當證據，或證據不足以證明，自不能以推測或擬制之方
    法，為裁判基礎。最高法院二十九年度上字第三一○五號、四十年台上字第八六
    號判例可資參照。
    （四）經查：
    (1)訊據被告辛○○堅決否認有何參與人蛇集團變造護照之行為，辯稱：交護照給
      何嘉容，係借其購買機票，並無供給他人冒名使用之意，而向何嘉容收取二萬
      五千元係借款，並非出售護照之對價云云。
    (2)被告辛○○於右揭時、地，將其護照以二萬五千元代價販售予何嘉容等人，供
      他人冒名使用等情，已如前述。且被告辛○○自警訊時起迄於偵查中及本院另
      案（九十二年訴字第六二０號違反護照條例案件）審理時，均未供認有何參與
      變造護照之犯行，直至航警局員警打電話通知被告，始知悉其護照遭變造等情
      ，迭據被告辛○○供述在卷，並據本院調閱九十二年訴字第六二０號違反護照
  條例案件卷證查閱屬實（見八十九年偵字第一七七五０號卷第三頁至第五頁、
      第十七頁反面至第四十八頁、本院卷〈四〉第一七四頁）。且證人即被查獲持
      有「辛○○」變造後護照之大陸地區人民楊衛勝於警訊亦證述：「（你們由誰
      安排何種之偷渡行程？代價如何？）大約在二○○○年六月間，我們在大陸福
      州時，認識一名大陸籍王姓蛇頭（年約六十歲、白頭髮），要我們偷渡到美國
      打工，約定偷渡成功後，我們要付給他五萬美元為代價，談妥後於七月二十二
      日先持用大陸護照由福州搭機到曼谷，住進一家旅館，等到八月十五日拿到曼
      谷、台北、洛杉磯的機票及『辛○○』的台灣假護照，於翌日（十六日）即從
      曼谷搭機來台北後，再轉搭中華航空ＣＩ○○六班機欲偷渡到美國再轉機到芝
      加哥。」、「（有否他人掩護或同行人？變造之中華民國護照是如何取得？）
      ‧‧‧在泰國曼谷住宿則由一名自稱林先生者，可能是華裔泰國人（年約四十
      歲、略懂普通話）所掩護照料，‧‧‧他‧‧‧要了我們每人六枚相片，替我
      們各辦理一本中華民國護照。」等語（見八十九年偵字第一七七五○號卷，第
      十一頁反面至第十二頁），可知從事護照之變造者並非被告辛○○。
    (3)另何嘉容與被告甲○○、壬○○、己○○等人並非同一人蛇集團之成員乙節，
      亦據被告壬○○、己○○與何嘉容當庭對質時，亦均供稱：不認識何嘉容等語
      。同案被告辰○○亦於對質時供稱：是甲○○到其住處拿辦理護照的證件等語
      。核與證人即另案被告何嘉容於本院傳喚與被告壬○○、己○○二人對質時，
      證稱：其僅認識辛○○，不認識亦未見過壬○○、己○○、甲○○等人，不知
      為何檢察官起訴其與壬○○等人共同合組人蛇集團變造護照，供大陸人士使用
      等語情相符（見本院卷〈一〉第三一一頁、第三一二頁）。而上情並據證人即
      承辦本案之航警局刑警隊吳偉秀偵查員於本院訊問時證稱：「（何嘉容有沒有
      參與本案？）沒有，只是當時在機場查獲辛○○、辰○○的護照被大陸人士楊
      衛勝、陳敏霞冒用，我們當時是分別移送的，但是因為當時何嘉容都沒有回國
      接受訊問，所以我們都無法證明是否有關係。」等語（見本院卷〈一〉第三一
      二頁）。則證人何嘉容並非甲○○等人所組之人蛇集團成員，應非子虛。故被
      告辛○○辯稱：其僅將護照交予何嘉容，並未參與變造護照等語，尚屬有據。
    (4)另被告辛○○、辰○○之護照變造後，固由大陸人士楊衛勝、陳敏霞冒用，於
      八十九年八月十六日自泰國曼谷搭乘華航ＣＩ○六六號班機至桃園中正機場，
      欲轉搭華航ＣＩ○六班機前往美國，而在桃園中正機場Ａ６登機門前，分別冒
      用變造之辛○○、辰○○二人中華民國護照，為警當場查獲。惟按以情況證據
      （即間接證據）斷罪時，尤須基於該證據在直接關係上所可證明之他項情況事
      實，本乎推理作用足以確證被告有罪，方為合法，不得徒憑主觀上之推想，將
      一般經驗上有利被告之其他合理情況逕予排除，此觀諸最高法院三十二年上字
      第六七號判例自明。經查：證人即被查獲持有「辰○○」變造後護照之大陸女
      子陳敏霞於警訊亦證述：「（你們由誰安排何種之偷渡行程？代價如何？）大
      約在二○○○年六月間，我們在大陸福州時，認識一名大陸籍王姓蛇頭（年約
      六十歲、白頭髮），要我們偷渡到美國打工，約定偷渡成功後，我們要付給他
      五萬美元為代價，談妥後於七月二十二日先持用大陸護照由福州搭機到曼谷，
      住進一家旅館，等到八月十五日拿到曼谷、台北、洛杉磯的機票及『辰○○』
      的台灣假護照，於翌日（十六日）即從曼谷搭機來台北後，再轉搭中華航空Ｃ
      Ｉ○○六班機欲偷渡到美國再轉機到芝加哥。」、「（有否他人掩護或同行人
      ？變造之中華民國護照是如何取得？）‧‧‧在泰國曼谷住宿則由一名自稱林
      先生者，可能是華裔泰國人（年約四十歲、略懂普通話）所掩護照料，‧‧‧
      他‧‧‧要了我們每人六枚相片，替我們各辦理一本中華民國護照。」等語（
      見八十九年偵字第一七七五○號卷，第十三頁反面至第十四頁），而證人即陳
      敏霞之夫楊衛勝亦為相同之證述，業如前述。可知從事護照之變造者並非被告
      辛○○、辰○○。雖上開署名「辛○○」護照送鑑定結果：認係以點狀之合成
      相片，並剪貼雷射防偽國徽，塗色防偽亂碼，且護照之膠膜內有氣泡，與以雷
      射版網狀相片、雷射防偽國徽密接、其防偽亂碼清淡，且護照膠膜密接貼實之
      真本有間；署名「辰○○」護照送鑑定結果：認係照相製版、剪貼雷射防偽國
      徽，無法解悉亂碼，且護照之膠膜內有氣泡，與以雷射版網狀相片、雷射防偽
      國徽密接、清楚解悉防偽亂碼，且護照膠膜密接貼實之真本有間，均係變造品
      乙節，有內政部警政署航空警察局證照查驗隊出具之查驗隊偽變造護照鑑識報
      告影本乙份在卷可佐（見八十九年偵字第一七七五○號卷第十七頁、第十八頁
      ），然此僅可證明楊衛勝、陳敏霞所持護照業經變造，尚無其他積極證據可證
      明被告辛○○有何參與辯造護照犯行或與上開真實年籍姓名不詳之「林先生」
      及甲○○、壬○○、己○○、何嘉容有何犯意聯絡合組人蛇集團之犯行。自難
      據此，遽認被告辛○○參與變造護照犯行。
    (5)我國刑事訴訟制度業已修正為以當事人進行主義為主，職權進行主義為輔，檢
      察官立於原告之地位，其對於被告之犯罪事實，本負有實質舉證之義務，且刑
      事被告原無自證無罪之義務，其在訴訟上所為之辯解，只須達於對起訴事證提
      出合理質疑之程度為已足，檢察官如對被告所舉反證仍有爭執，即應依照刑事
      訴訟法第一百六十一條規定，自負實質舉證說服之責任，本案被告辛○○已提
      出如上答辯，檢察官所舉證據尚未足使法院產生有罪之心證，自屬不能證明被
      告犯罪。揆諸上開說明，本應就被告辛○○行使變造護照行為，為無罪之諭知
      ，惟公訴人認此部分犯行，與前開經論罪科刑犯行，有法條競合關係，爰不另
      為無罪之諭知。
貳、被告卯○○、子○○部分：
一、公訴意旨另略以：被告卯○○與子○○為夫妻，被告甲○○均應允以免費招待出
    國旅遊之作為報酬，而將本人身分證等前資料交由己○○，辦理謢照、美國簽證
    。因認被告二人所為涉犯護照條例第二十四條第三項罪嫌（起訴書贅載同條例第
    二十四條第二項、第一項）。
二、公訴人認被告卯○○、子○○涉犯右揭罪嫌，無非係以右開事實，業據被告二人
    大致坦承不諱，復經同案被告己○○指述綦詳，為其論據。
三、按犯罪事實應依證據認定之，無證據不得推定其犯罪事實；又不能證明被告犯罪
     者，應諭知無罪之判決；刑事訴訟法第一百五十四條第二項、第三百零一條第
     一項，分別定有明文。
四、經查：
    (1)訊據被告卯○○、子○○均堅決否認有何販售護照之犯行，均辯稱：甲○○說
      他們所開設的公司，每年均招待員工出遊，報抵稅金，可以招待我們去度蜜月
      ，我們才將護照交給甲○○，並未交付護照供他人冒名使用，亦無參與人蛇集
      團變造護照犯行等語。
    (2)復稽之，公司行號辦理招待員工旅遊，以抵扣營業所得稅，此為一般民眾所知
      悉之情狀，而甲○○又係被告子○○所任職將群資訊企業社老闆友人，且曾至
      被告子○○娘家烤肉，與被告卯○○、子○○二人認識，於得知渠二人即將結
      婚，對之表示願意招待渠二人出國度蜜月，並要求被告二人交付護照及辦理美
      國簽證，與社會生活經驗相符，依一般人之認知，當不會起疑，故被告卯○○
      、子○○辯稱：聽信被告甲○○要招待渠夫妻出國度蜜月，始同意交護照給己○○，並配合辦理簽證之事實，尚非子虛。
    (3)另被告甲○○均透過被告壬○○、己○○載送販售護照之人前往美國在台協會
      辦理美國簽證，旋將領取美國簽證及護照之領據，交付予甲○○，而被告子○○係自費單獨前往美國在台協會辦理簽證，並取回領據；被告卯○○雖由己○○載往美國在台協會辦理簽證，惟亦親自取回領取美國簽證及護照之領據等情
      ，除據被告卯○○、子○○陳明在卷外（見本院卷〈四〉第一二０頁、第一二
      一頁），並經被告壬○○於警訊時及偵查中為相同陳述（見九十年度偵字第三
      八四０號卷第十四頁、第一九０頁），堪認被告卯○○、子○○與本案其他出
      售護照給甲○○者之方式不同。復參以，被告子○○於警查獲時，立即將渠等
      同意由甲○○辦理護照及美簽國簽證（其中被告卯○○原即已辦妥護照，僅委
      由甲○○辦理美國簽證）之事由係為要出國度蜜月明確表示，且被告卯○○、
      子○○迄於偵審中，對於上情主要情節供述相符，足見被告卯○○、子○○對
      於己不利之事項，已提出有利說明，甚為明確。又公訴人起訴事實，並未論述
      被告二人有何變造或行使之犯行，證據並所犯法條欄顯係贅載同條例第二十四
      條第二項、第一項，併此敘明。
    (4)綜上各情，本案件關於被告有利之間接證據，本於推理均尚未達於通常一般之
      人均不致有所懷疑，而得確信其為真實之程度，致使無從形成有罪之確信，原
      審以被告毋庸自證無罪，依照「罪證有疑，利於被告」之證據法則，自應諭知
      被告卯○○、子○○無罪。
據上論斷，應依刑事訴訟法第二百九十九條第一項前段、第三百零一條第一項，護照
條例第二十四條第三項，刑法第十一條前段、第二十八條、第一百七十一條第一項、
第一百七十二條、第二條第一項前段、修正後第四十一條第一項前段，罰金罰鍰提高
標準條例第一條前段、第二條，判決如主文。
本案經檢察官何祖舜到庭執行職務。
中      華      民      國    九十三    年      四      月    十五      日
                                      臺灣桃園地方法院刑事第五庭
                                              審判長  潘政宏
                                              法  官  許泰誠
                                              法  官  邱滋杉
右正本證明與原本無異。
如不服本判決，應於判決送達後十日內，向本院提出上訴狀。
                                              書記官  高文靜
中      華      民國    九十三    年      四      月    十五      日
附錄本案論罪科刑法條全文:
中華民國刑法第一百七十一條
(未指定犯人誣告罪)
未指定犯人，而向該管公務員誣告犯罪者，處一年以下有期徒刑、拘役或
三百元以下罰金。
未指定犯人，而偽造、變造犯罪證據，或使用偽造、變造之犯罪證據，致
開始刑事訴訟程序者，亦同。
護照條例第二十四條
偽造、變造護照足以生損害於公眾或他人者，處五年以下有期徒刑，併科
新臺幣五十萬元以下罰金。
行使前項文書者，亦同。
將護照交付他人或謊報遺失以供他人冒名使用者，處五年以下有期徒刑、
拘役或科或併科新臺幣十萬元以下罰金。
